臺灣高等法院花蓮分院刑事判決　　　　99年度交上易字第22號
上　訴　人　臺灣花蓮地方法院檢察署檢察官
上　訴　人
即　被　告　呂學仁
上列上訴人因被告過失傷害案件，不服臺灣花蓮地方法院99年度
交易字第34號民國99年6月28日第一審判決（起訴案號：臺灣花
蓮地方法院檢察署99年度偵字第504號），提起上訴，本院判決
如下：
    主  文
原判決撤銷。
呂學仁因過失傷害人，處拘役肆拾日，如易科罰金，以新台幣壹
仟元折算壹日。
    事  實
一、呂學仁於民國98年12月13日18時35分許，騎乘車牌號碼253-
    BPD號普通重型機車，沿花蓮市○○路由北往南方向行駛，
    行經府前路與中美路五岔路口前，理應注意車前狀況，並與
    前車保持安全距離，而依當時天候晴、夜間有照明、柏油路
    面、乾燥、無缺陷、無障礙物、視距良好，並無不能注意之
    情形，竟疏未注意及此；適有余培生亦疏未注意路口尚有車
    輛接續通過之車行狀況，即率由東往西方向，走在行人穿越
    道（即斑馬線）邊緣穿越中美路欲前往對面超商購物；以致
    突見余培生穿越馬路，閃煞不及而將之擦撞倒地，因而使受
    有頭部外傷併左側額葉硬膜上腔血腫等傷害，經緊急送往財
    團法人臺灣基督教門諾會醫院（下稱門諾醫院）急救。呂學
    仁肇事後，於花蓮縣警察局花蓮分局警員到場處理尚不知肇
    事者係何人前，向有偵查權限之警員自首，承認其為肇事人
    而接受裁判。
二、案經余培生之法定代理人陳淑美告訴花蓮縣警察局花蓮分局
    報請臺灣花蓮地方法院檢察署檢察官偵查起訴。
    理  由
一、證據能力部分：
  (一)證人即告訴人陳淑美於警詢之陳述，及道路交通事故現場（
    草）圖、道路交通事故調查表(一)(二)、舉發違反道路交通管理
    事件通知單、門諾醫院診斷證明書各1份，經檢察官、上訴
    人即被告呂學仁於原審審理時同意將該等證據資料列為證據
    調查，本院審酌上開證據資料作成時之情況，並無強暴、脅
    迫、利誘、詐欺或其他不正方法等不適當之情形，爰依刑事
    訴訟法第159條之5第1項規定，認均具有證據能力。
  (二)證人即告訴人陳淑美於偵查中之指證、證人即花蓮縣政府警
    察局花蓮分局員警陳信憲於偵查中之結證，均已於供前具結
    ，且檢察官訊問時，並無違背程序規定，以該供述作成之客
    觀條件及環境，並無顯不可信之情況，爰依刑事訴訟法第15
    9條之1第2項規定，認有證據能力。
  (三)至其餘本院認定犯罪事實依據之各項證據之證據能力，被告
    於言詞辯論終結前，均未聲明異議，該等證據業經本院於審
    理時逐一提示予被告表示意見，本院審酌該等證據之取得過
    程並無瑕疵，與本案待證事實間復具有相當之關聯性，以之
    為本案證據並無不當，自得採為本件認定事實之基礎，併此
    敘明。
二、訊據被告固坦承於上開時、地騎乘機車撞及被害人余培生，
    致被害人受有上開傷勢之事實，惟矢口否認有何過失行為，
    辯稱：當時伊係跟隨前車於綠燈狀態下通行，伊有路權，伊
    雖與前車未保持安全距離，惟係被害人突於前車經過該路口
    後，率行跑步穿越馬路，致伊見狀閃煞不及云云。惟查：
  (一)被告於上開時、地騎乘車牌號碼253-BPD號普通重型機車，
    與被害人發生擦撞，致被害人受有上開傷勢之事實，業據被
    告供述在卷，與告訴人陳淑美之指述相符，並有門諾醫院、
    花蓮縣警察局道路交通事故現場圖及調查報告表(一)(二)各1份
    及事故現場照片12張附卷可稽，堪信為真實。按汽車在同一
    車道行駛時，除擬超越前車外，後車與前車之間應保持隨時
    可以煞停之距離；又汽車行駛時，駕駛人應注意車前狀況及
    兩車併行之間隔，並隨時採取必要之安全措施，道路交通安
    全規則第94條第1項、第3項定有明文。被告駕駛汽車自應遵
    守上開規定，並應負有前述之注意義務，又本件事發時，天
    候晴、夜間有照明、路面鋪裝柏油、狀態乾燥且無缺陷、無
    障礙物、視距良好等情，有上開道路交通事故調查報告表(一)
    之記載附卷可參，足證並無不能注意之情事。
  (二)根據本院仔細勘驗卷附本件車禍前後之中美路及府前路口交
    通監視錄影光碟（府前路綠燈行進時間為29秒，距離隔次變
    燈時間為66秒，惟該五岔路口皆未設置行人穿越燈號。經勘
    驗光碟內容，初估府前路當次綠燈時間為6時34分40秒，而
    變燈時間應為6時35分9秒，被告係於98年12月13日下午6時
    34分51秒撞及被害人，顯見被告於行車期間確實因綠燈通行
    而擁有路權，撞擊地點為魯豫小吃前中美路斑馬線處，…見
    本院卷第45頁之勘驗筆錄記載），並參照花蓮縣警察局花蓮
    分局交通事故處理小組職務報告書1份所載系爭路口號誌情
    形及所附之路口照片11張（原審卷第34-40頁），可知案發
    地點為五岔路口，案發當時系爭路口之號誌為府前路綠燈開
    放，而南北向之中美路及民權五街為紅燈禁行。當時被告之
    行向雖係綠燈通行而有路權，然而此時南北向之中美路既然
    為紅燈，且東西向橫越中美路之路口並無行人專用之號誌，
    因此被害人於南北向中美路紅燈時，自有路權由東向西方向
    穿越中美路，否則當府前路燈號轉為紅燈、中美路南北燈號
    同時轉為綠燈，中美路南北向車輛均可通行時，被害人根本
    無法於任何時間穿越車輛川流不息之中美路，此經臺灣省花
    東區車輛行車事故鑑定委員會鑑定亦認本件肇事雙方均有路
    權，此有該鑑定委員會99年12月17日花東鑑字第0996101903
    號函1份附卷可佐（見本院卷第49頁），實值贊同。
  (三)次查被害人既有路權穿越中美路，且其係步行在行人穿越道
    （即斑馬線）邊緣已至中美路中央，此有原審及本院勘驗路
    口監視錄影光碟之勘驗筆錄各1份在卷可稽（見原審卷第50
    頁、本院卷第45頁），並佐以被告自府前路右轉中美路，並
    非垂直90度轉彎，甚至被告在經過介壽二街後，已幾近直行
    路線之狀態等情，亦有花蓮縣警察局道路交通事故現場圖及
    調查報告表(一)(二)各1份及事故現場照片12張附卷可稽，苟被
    告與前車能保持適當之安全距離，則依一般人之通常注意能
    力，均可注意到有路權之被害人站立在馬路中央欲穿越中美
    路之情形，而此時被告並無不能注意之情事，已如前述，乃
    竟疏於注意，緊跟於前車而未能與前車保持安全距離，又未
    注意車前狀況小心行駛，以致騎車經過系爭路口，突見走在
    斑馬線邊緣率行穿越道路之被害人時，閃煞不及，而將之擦
    撞倒地，受有如事實欄所載之傷害，被告對本件車禍之發生
    顯有過失。雖被害人未能注意路口車流接續不斷，仍率行穿
    越馬路，致遭被告撞傷，亦與有過失，然被告之過失責任尚
    未能因此而解免，自應負相當之過失責任。
  (四)被害人確因本件車禍受有頭部外傷併左側額葉硬膜上腔血腫
    等傷害，有門諾醫院診斷證明書1份及受傷後照片5張（見偵
    卷第8-10頁）在卷可憑，是被告過失之駕駛行為，與被害人
    受傷之結果間，自具有相當因果關係。
  (五)綜上所述，本件事證明確，被告所辯，顯不足採。其犯行堪
    以認定，應予依法論科。
三、核被告所為，係犯刑法第284條第1項前段之過失傷害罪。原
    審據以論科，固非無見。惟按汽車駕駛人，…行經行人穿越
    道不依規定讓行人優先通行，因而致人受傷，依法應負刑事
    責任者，加重其刑至二分之一，道路交通管理處罰條例第86
    條第1項定有明文。稽其規範意旨，當在讓使用行人穿越道
    之行人，得以信賴其生命、身體安全會受到此一標線設置之
    保護，故據以加重駕駛人之責任。而經本院勘驗上開路口監
    視錄影光碟之結果，被害人係步行於行人穿越道邊緣，而遭
    被告撞擊彈飛至距離行人穿越道3.2公尺之遠處，原審所認
    被害人並未行走於行人穿越道而未適用上開條例第86條第1
    項之規定予以加重其刑，認事用法即有未合。本件被告於上
    訴時仍否認其有過失云云，固無理由；然公訴人據此而提起
    上訴，則不無理由。被告之過失傷害行為，自應依上開條例
    第86條第1項規定，加重其刑。又刑法第62條所謂自首，祇
    以犯人在犯罪未發覺之前，向該管公務員申告犯罪事實，而
    受裁判為已足，因之，自首者於自首後，縱又為與自首時不
    相一致之陳述，甚至否認犯罪，仍不能動搖其自首效力，最
    高法院88年度臺上字第877號判決意旨可資參照。查被告於
    肇事後，於警員前往現場處理時，主動向警員承認其係肇事
    者，有花蓮縣警察花蓮分局交通事故肇事人自首情形紀錄表
    1份附卷可參，是被告對於偵查機關尚未發覺之罪自首而願
    接受裁判，已該當於自首之要件，至被告嗣後雖於原審及本
    院審理時均否認有過失責任，依上開最高法院判決意旨，尚
    無法動搖其自首之效力，仍應依刑法第62條前段之規定，予
    以減輕其刑，並依法先加後減之。綜上所述，原判決既有上
    開未合之處，即屬無可維持，應由本院撤銷改判，以符法制
    。爰審酌被告本次過失犯行所造成之危害，迄今未能與告訴
    人達成和解，且犯後否認犯行之態度，被害人所受傷害非輕
    ，被告仍應受相當之非難，惟衡及被害人亦有過失等一切情
    狀，量處如主文第2項所示之刑，並諭知易科罰金之折算標
    準，以示懲儆。
據上論斷，應依刑事訴訟法第364條、第369條第1項前段、第299
條第1項前段，刑法第284條第1項前段、第62條前段、第41條第1
項前段，道路交通管理處罰條例第86條第1項，刑法施行法第1條
之1，判決如主文。
本案經檢察官崔紀鎮到庭執行職務。
中    華    民    國    100    年    2    月    18    日
                  刑事庭審判長法  官 謝志揚
                              法  官 林慶煙
                              法  官 張健河
以上正本證明與原本無異。
本件不得上訴。
中    華    民    國   100    年    2     月    21    日
                              書記官 徐文彬
附錄本判決論罪科刑法條:
中華民國刑法第284條
因過失傷害人者，處 6 月以下有期徒刑、拘役或 5 百元以下罰
金，致重傷者，處 1 年以下有期徒刑、拘役或 5 百元以下罰金
。
從事業務之人，因業務上之過失傷害人者，處 1 年以下有期徒
刑、拘役或 1 千元以下罰金，致重傷者，處 3 年以下有期徒刑
、拘役或 2 千元以下罰金。